【裁判字號】    94,勞訴,2
【裁判日期】    950120
【裁判案由】    職業災害補償金
【裁判全文】
臺灣臺中地方法院民事判決  94年度勞訴字第2號
原      告  丁○○
訴訟代理人  黃文皇  律師
被      告  丙○○
訴訟代理人  何志揚  律師
被      告  廣佶營造有限公司
法定代理人  乙○○
訴訟代理人  鄭人傑律師
當事人間請求職業災害補償金等事件，本院於民國94年1月6日言
詞辯論終結，判決如下：
    主      文
被告丙○○應給付原告新台幣壹佰壹拾貳萬伍仟玖佰陸拾貳元，
及自民國九十四年一月二十一日起至清償日止，按週年利率百分
之五計算之利息；被告廣佶營造有限公司就其中新台幣參拾萬貳
仟柒佰壹拾肆元，及自民國九十四年八月十日起至清償日止，按
週年利率百分之五計算之利息部分，應與被告丙○○負連帶給付
責任。
原告其餘之訴駁回。
訴訟費用由被告丙○○負擔十分之四，被告丙○○與被告廣佶營
造有限公司連帶負擔十分之一，餘由原告負擔。
本判決第一項原告勝訴部分，於原告以新台幣壹拾貳萬元為被告
丙○○供擔保後，以新台幣參萬元為被告廣佶營造有限公司供擔
保後，得假執行；但被告丙○○如以新台幣壹佰壹拾貳萬伍仟玖
佰陸拾貳元，被告廣佶營造有限公司如以新台幣參拾萬貳仟柒佰
壹拾肆元為原告預供擔保，得免為假執行。
原告其餘假執行之聲請駁回。
    事實及理由
壹、原告陳述及聲明：
  一、原告於民國（下同）90年1月起受僱於為上大美術廣告社
      之負責人被告丙○○，擔任招牌技術員，約定每日工資新
      台幣（下同）1,500元。臺灣糖業股份有限公司營業處蜜
      鄰營業所之新竹民族、桃園復興、二林仁愛及埔里公誠等
      4家直營店整修工程，由被告廣佶營造有限公司（下稱廣
      佶公司）得標後，被告廣佶公司再將其中之招牌工程經訴
      外人甲○○轉包予被告丙○○承作，則被告廣佶公司、被
      告丙○○分別為承攬人、次承攬人。原告於92年12月5日
      在蜜鄰超商二林仁愛店流動鷹架施工之際，因被告丙○○
      將鷹架移動導致鷹架不穩，原告當場從鷹架上摔落地面，
      受有右跟骨骨折之職業傷害，經鑑定符合勞工保險殘廢給
      付標準表第147項之一下肢三大關節中有一大關節遺存運
      動障害，並受領輕度肢障之身心障礙手冊，依勞動基準法
      第59條規定，被告丙○○應予補償原告必需之醫療費用、
      工資補償及殘廢補償；而被告廣佶公司依勞動基準法第62
      條規定，應與被告丙○○連帶負職業災害補償之責任。
  二、另依據甲○○94年10月12日開庭時供述：「‧‧‧就由上
      大公司丙○○報價，轉給廣佶公司同意後，就把招牌的工
      程（包含上述四個點的招牌工程）交給上大公司的丙○○
      施作，至於丙○○如何施作，我就不管了‧‧‧施工過程
      中，我並沒有去看過‧‧‧」云云，可見被告廣佶公司並
      未盡勞工安全衛生法第18條規定採取必要措施以防止職業
      災害之責，雖然甲○○又稱：「‧‧‧我本人有與丙○○
      到現場去看過四個工地，我當時有跟丙○○談過如何施作
      以及可能涉及安全的問題，要特別注意。」云云，但仍不
      足以認定被告廣佶公司有依勞工安全衛生法第17條規定，
      具體告知被告丙○○關其事業工作環境、危害因素暨本法
      及有關安全衛生規定應採取之措施，是被告廣佶公司依勞
      工安全衛生法第16條、勞動基準法第63條規定，就職業災
      害補償亦應負連帶補償責任；而被告丙○○未依勞工安全
      衛生法第5條第1項第5款規定採取防止墜落之安全措施，
      更未依勞工安全衛生法第23條規定實施勞工安全訓練，並
      因被告丙○○將鷹架移動導致鷹架不穩，以致原告從鷹架
      上摔落地面，被告丙○○自有過失，參諸職業災害勞工保
      護法第7條之規定，被告丙○○主張無過失應負舉證責任
      。從而，被告廣佶公司、被告丙○○違反上開勞工安全衛
      生法相關規定，自均屬違背保護他人之法律，依民法第
      184條、第185條規定，應連帶負侵權行為損害賠償責任，
      且依民法第193條及第195條規定，應賠償原告喪失或減少
      勞動能力、增加生活上之需要及非財產上之損害。原告於
      93年10月20日向台中市政府勞工局聲請調解，因資方未出
      席而調解不成立，為此爰提起本訴請求。
  三、原告請求之項目及金額：
    (一)職業災害補償部分：722,030元。
      1.醫療費用：原告因前述職業災害支出醫療費用14,030元
        。
      2.工資補償：原告因前述職業災害在醫療中不能工作，以
        原告每日工資1,500元計算，請求自92年12月5日起至起
        訴日止之治療期間工資，總計382日，原告得請求之工
        資補償為573,000元（計算式：1500×382＝573000）。
      3.殘廢補償：原告殘廢等級符合勞工保險殘廢給付標準表
        第147項之一下肢三大關節中有一大關節遺存運動障害
        ，得請求60日工資之殘廢補償，再依勞工保險條例第54
        條規定，增給百分之五十，則原告得一次請領殘廢補償
        為135,000元（計算式：1500×60×1.5＝135000）。
    (二)侵權行為賠償部分：2,573,156元。
      1.醫療費用：原告因前述職業災害支出醫療費用14,030元
        。
      2.喪失勞動能力：原告因前述傷害受有第13級殘廢，參照
        勞工保險條例殘廢給付標準，原告係受有23.07％之勞
        動能力喪失，以原告年薪540,000元（每日1,500元）計
        算，原告事故當時離60歲退休仍有17年10月，因此原告
        受有勞動能力損失1,559,127元（計算式：540000×12.
        00000000×23.07％＋540000×0.526×10/12×23.07％
        ＝0000000）。
      3.慰撫金：原告因此事故導致殘廢，所受之折磨難以言喻
        ，請求1,000,000元慰撫金為適當。
    (三)針對本件請求，原告並未請領其他社會保險之給付，且同
      意扣除被告丙○○已給付之10,000元部分。
  四、並聲明：(一)被告應連帶給付原告2,573,156元，及自起訴
      狀繕本送達翌日起至清償日止，按年息百分之五計算之利
      息；(二)願供擔保，請准宣告假執行。
  五、證據：提出91年度綜合所得稅各類所得資料清單影本1件
      、員工職務證明書影本1件、屏東基督教醫院93年3月12日
      、93年8月11日診斷證明書影本1件、身心障礙手冊影本1
      件、台中市勞資爭議調解紀錄影本1件、錄音帶及譯文影
      本1件、宋志懿醫院93年7月1日診斷證明書影本1件、聯合
      中醫診所94年3月21日診斷證明書影本1件、靖唐中醫診所
      94年3月21日診斷證明書影本1件、醫療費用收據影本13件
      為證。
貳、被告陳述及聲明：
  一、被告丙○○部分：
    (一)原告雖曾於90年、91年間受僱於為上大美術廣告社之負責
      人被告丙○○，惟於92年12月5日事故發生時，原告已非
      上大美術廣告社之員工，此有被告所提之90、91年度各類
      所得扣繳暨免扣繳憑單及90、91、92年度個人年度所得彙
      總清單為證，至原告所提92年3月17日員工職務證明書，
      其上之印文均非被告所有，被告均否認其形式上及實質上
      真正，且均不能證明於事故發生之92年12月5日原告仍受
      僱於被告，縱甲○○曾於94年10月12日庭訊時供述：「對
      於原告丁○○，我是在本件工程以前（確實時間忘記了）
      ，在丙○○的廣告社那邊有看過丁○○一次」，然亦稱：
      「至於他與丙○○是何關係，我並不清楚，而丁○○是否
      受僱於丙○○或與他合夥或只是朋友關係，我並不清楚」
      等語。本件招牌工程係由被告丙○○個人與原告一同經甲○○向被告廣佶公司承攬施作，是原告與被告丙○○間並
      無僱傭關係存在。縱認原告與被告丙○○間存在僱傭關係
      ，惟原告請求之職業災害補償亦無根據：
      1.醫療費用：依據原告所提醫療費用收據及明細僅14,130
        元，其中台北縣立醫院160元、聯合中醫350元及靖唐醫
        院370元與原告所受傷害並無任何關聯，應予剔除。
      2.工資補償：依據調閱之宋志懿醫院函覆及財團法人屏東
        基督教醫院之病歷資料顯示，原告僅於事發當時92年12
        月5日門診一次，於93年1月29日住院至93年2月2日出院
        ，及於93年8月5日住院復於93年8月8日出院，因此原告
        在醫療中不能工作之期間僅10日，依據被告所提90、91
        年度各類所得扣繳暨免扣繳憑單所示，原告年所得為18
        0,000元，平均每日工資為500元（計算式：180000/12/
        30＝500），則原告僅得請求5,000元之工資補償（計算
        式：500×10＝5000）。
      3.殘廢補償：依台中榮民總醫院鑑定結果認定原告所受之
        傷害符合勞工保險殘廢給付標準表第147項「一大關節
        遺存運動障害」，屬於第13級殘廢，以原告每日工資50
        0元得請領60日（因原告之傷害只有一項而已，並非是
        兩項，故不能加計百分之五十）計算之殘廢補償應為30
        ,000 元（計算式：500×60＝30000）。
    (二)被告丙○○否認有搖動鷹架之行為，本件事故係因原告站
      不好自行跳下梯子而受傷，被告丙○○並無故意或過失，
      原告依據民法第184條、第193條及第195條請求損害賠償
      ，自無理由。縱認被告丙○○有過失，原告請求之侵權行
      為損害賠償金額亦無所據：
      1.醫療費用：參酌上述。
      2.喪失勞動能力：原告自事發92年12月5日迄其滿60歲退
        休年齡尚有17年10月，以其年薪180,000元、所受殘廢
        等級為第13級、減少勞動能力比率為23.07％計算，得
        請求之減少勞動能力損害應為580,407元（計算式：
        180000×12.00000000×23.07％＋180000×0.526×
        10/12×23.07 ％＝580407）。
      3.慰撫金：參酌兩造資力、社會地會、所受教育程度及原
        告所受之傷害為足跟骨折之輕度肢障，原告請求1,000,
        000元慰撫金，顯屬過高，應核減至10,000元以下始為
        恰當。
    (三)依原告所提台中市勞資爭議調解紀錄原告主張項下記載，
      被告丙○○已給付原告10,000元之部分，應予扣除。
    (四)另因原告站不好自行跳下梯子而受傷，原告顯有重大過失
      ，被告得主張民法第217條規定過失相抵，以減免被告之
      賠償金額。
    (五)並聲明：(一)原告之訴駁回；(二)如受不利判決，願供擔保請
      准免為假執行之宣告。
    (六)證據：提出90、91年度各類所得扣繳暨免扣繳憑單各類所
      得扣繳暨免扣繳憑單影本2件及90、91、92年度個人年度
      所得彙總清單影本3件為證。
  二、被告廣佶公司部分：
    (一)被告廣佶公司委由訴外人甲○○擔任本件工程之連絡人，
      負責整個工程之調度，由甲○○負責找下包、廠商，將其
      中之招牌工程轉包予上大美術廣告社承攬施作，至於當時
      是何人代表上大美術廣告社出面，依被告丙○○陳稱，該
      工程係由其與原告共同承作，為次承攬人等語，則原告並
      非勞工，自無勞動基準法之適用。
    (二)縱認原告係上大美術廣告社即被告丙○○之受僱人，惟查
      ：原告所稱殘廢事實，及該殘廢是否92年12月5日之傷害
      所引起，既經被告否認，自應由原告負舉證責任。原告所
      提出宋志懿證明書、財團法人屏東基督教醫院、聯合中醫
      診所證明書及靖唐中醫診斷證明書為證，然均非甲種診斷
      證明書，並無證據能力，此觀該診斷證明書上載有「訴訟
      無效」之字樣自明。此外，原告於92年12月5日受傷後，
      雖有至宋志懿醫院就診，當時雖經照了X光，惟醫院並未
      打石膏或為任何手術，此有卷附宋志懿醫院93年9月29日
      懿醫字第095號函可稽，表示病情輕微，無須特別處理。
      而原告直到93年1月29日始前往屏東基督教醫院就診，事
      隔將近2個月，屏東基督教醫院所診斷之傷害可否認為係
      92年12月5日所引起，即彼此間有無相當因果關係，頗值
      商確。次查原告90年度及91年度受僱於上大美術廣告社，
      其薪資所得年薪約僅180,000元。其92年度僅擔任臨時工
      ，縱於92年12月5日遭受職業傷害，以原告所提92年3月17
      日之員工職務證明書，似無法證明其原領工資之數額，且
      主張請求自92年12月5日起至起訴日止，共計382日，對一
      個臨時工而言，此種計算並不合理。又原告之傷勢經台中
      榮民總醫院鑑定認符合勞工保險殘廢給付標準表第147 項
      之一下肢三大關節中有一大關節遺存運動障害，此有台中
      榮民總醫院94年11月29日中榮醫企字第0940011884號函可
      稽，原告之殘廢等級屬第11級，給付標準日為60日，此項
      殘廢補償係以平均工資計算數額，惟原告並未舉證證明其
      平均工資究係多少。
    (三)查原告所稱受到職業災害之地點係一樓店面，而被告丙○○向被告廣佶公司所承包者係維修招牌日光燈、更換變壓
      器及清洗招牌之工作，工作時使用固定架，符合安全標準
      ，且甲○○於被告丙○○開工之前，即帶同其查勘工作場
      所，並囑其注意施工之安全。本件原告所以受傷，其起訴
      指稱係被告丙○○移動固定架，導致固定架不穩，原告因
      此跌落地面云云，縱令所言屬實，亦屬被告丙○○個人之
      過失，與被告廣佶公司及甲○○無關。職業災害勞工保護
      法第7條僅為舉證責任轉換之規定，並不能將之擴張及於
      被告廣佶公司及甲○○，因此，原告請求被告廣佶公司連
      帶負侵權行為損害賠償責任，並無理由。
    (四)並聲明：(一)原告之訴駁回；(二)如受不利判決，願供擔保請
      准免為假執行之宣告。
    (五)證據：提出支票及發票影本各1件為證。
參、兩造爭執事項：
  一、原告發生事故時，是否係被告丙○○之受僱人？或係共同
      承攬人？
  二、如認原告係受僱於被告丙○○，原告依勞動基準法第59條
      、第62條之規定所得向被告丙○○、廣佶公司請求之職業
      災害補償金額為若干？
  三、被告丙○○對於原告是否應負侵權行為損害賠償責任？如
      須負責，原告得請求損害賠償之金額為若干？原告就本件
      事故之發生，是否與有過失？
  四、被告廣佶公司對於原告是否應負侵權行為損害賠償責任？
肆、本院判斷：
  一、就原告是否係被告丙○○之受僱人部分：
    (一)本件原告主張臺灣糖業股份有限公司營業處蜜鄰營業所之
      新竹民族、桃園復興、二林仁愛及埔里公誠等4家直營店
      整修工程，係由被告廣佶公司所得標，並由被告丙○○施
      作，而於92年12月5日，原告與被告丙○○在蜜鄰超商二
      林仁愛店工地之流動鷹架施工之際，原告從鷹架上摔落地
      面受傷等事實，已為兩造所不爭執，自堪信為真實。
    (二)承上所述，本件原告既與被告丙○○於工地工作之際墜落
      受傷，則客觀上原告與被告丙○○之關係，僅有勞僱關係
      或係共同承攬（合夥，即同為僱主）二種可能。而被告丙○○固辯稱：原告並非其受僱人，本件招牌工程係由被告
      丙○○個人與原告一同經甲○○向被告廣佶公司承攬施作
      ，是原告與被告丙○○間並無僱傭關係存在云云。然查：
      1.證人甲○○於本院94年10月12日言詞辯論期日陳稱：「
        廣佶公司標到台糖公司的工程後（本件是標到新竹、桃
        園、埔里、二林四個點），廣佶的老闆乙○○就親自找
        我，要我幫忙廣佶公司找施作的下包，因為他知道我之
        前有處理過台糖蜜鄰超商工程的經驗，且也有跟台糖公
        司接觸過，所以他請我處理這個案子，我就這個案子是
        有利潤的。我答應之後，我就幫廣佶公司找施作的廠商
        ，就該超商的工程，有包括很多的工程，包含水電、木
        工、招牌等，我是分別找廠商施作，都是以廣佶公司的
        名義找廠商來施作，其中就招牌的部分，我就是找上大
        公司的丙○○本人，請他來處理招牌方面的工程，就由
        上大公司（按即上大美術廣告社，負責人為被告丙○○
        的丙○○報價，轉給廣佶公司同意後，就把招牌的工程
        （包含上述四個點的招牌工程）交給上大公司的丙○○
        施作，至於丙○○如何施作，我就不管了。就我的認知
        ，丙○○就是上大公司的老闆。施工過程中，我並沒有
        去看過，我只有在施工前，有去過現場‧‧‧對於原告
        丁○○，我是在本件工程之前（確實時間忘記了），在
        丙○○的廣告社那邊有看過丁○○一次，至於他與丙○○是何關係，我並不清楚，而丁○○是否受僱於丙○○
        或是與他合夥或只是朋友關係，我並不清楚。本件丁○○到現場工作，也不是我叫他去的，是丙○○找去的，
        還是何人找去工作的，我並不清楚。」等語。
      2.就原告主張其係受僱於被告丙○○之事實，被告丙○○
        初於本院94年2月18日言詞辯論期日陳稱：原告受傷之
        時，並未受僱於上大廣告社，被告丙○○與原告均係受
        僱在彰化二林從事廣告看板的工作，當時的業主或僱用
        人係何人，另行查報」等語；後於94年7月6日言詞辯論
        期日改稱：「被告與原告是共同向甲○○承攬工程的」
        等語。被告丙○○所辯僅在否認有僱用原告之事實，然
        其前後所辯不一，顯有可疑；又系爭工地之工程係由被
        告廣佶公司所承攬後轉發包與上大美術廣告社乙節，亦
        經被告廣佶公司陳述明確，並提出付款支票及發票影本
        為證（被告廣佶公司94年9月23日答辯狀），參酌本件
        事發當時被告丙○○係上大美術廣告設之負責人，及上
        開甲○○之陳述，可知被告丙○○顯非與原告立於共同
        承攬人之同等地位關係。況本件被告丙○○既已自被告
        廣佶公司處取得承攬工程款，則倘原告係共同承攬人，
        被告丙○○就其如何與原告分配承攬工程款，其提出資
        料即可輕易證明其等彼此間之共同承攬關係，而僅係單
        純否認，且反覆為不同之抗辯。
      3.綜上所述，本件應認原告於92年12月5日之所以在上開
        工地工作，確係受僱於被告丙○○，而非與系爭工程之
        承攬人。
  二、原告依勞動基準法第59條、第62條之規定所得向被告丙○○、廣佶公司請求之職業災害補償金額部分：
    (一)按勞動基準法第59條第1、2、3款規定：「勞工因遭遇職
      業災害而致死亡、殘廢、傷害或疾病時，雇主應依左列規
      定予以補償。但如同一事故，依勞工保險條例或其他法令
      規定，已由雇主支付費用補償者，雇主得予以抵充之：一
        勞工受傷或罹患職業病時，雇主應補償其必需之醫療費
      用。職業病之種類及其醫療範圍，依勞工保險條例有關之
      規定。二  勞工在醫療中不能工作時，雇主應按其原領工
      資數額予以補償。但醫療期間屆滿二年仍未能痊癒，經指
      定之醫院診斷，審定為喪失原有工作能力，且不合第3款
      之殘廢給付標準者，雇主得一次給付四十個月之平均工資
      後，免除此項工資補償責任。三  勞工經治療終止後，經
      指定之醫院診斷，審定其身體遺存殘廢者，雇主應按其平
      均工資及其殘廢程度，一次給予殘廢補償。殘廢補償標準
      ，依勞工保險條例有關之規定。」同法第62條第1項規定
      ：「事業單位以其事業招人承攬，如有再承攬時，承攬人
      或中間承攬人，就各該承攬部分所使用之勞工，均應與最
      後承攬人，連帶負本章所定雇主應負職業災害補償之責任
      。」本件原告既係被告丙○○之受僱人，而被告廣佶公司
      係系爭工程之承攬人，並將該工程轉包與被告丙○○施作
      ，於施作過程中，原告自鷹架上摔落地面受傷，自屬職業
      災害，依法被告丙○○及廣佶公司對原告均應連帶負職業
      災害補償責任。又本件原告於92年12月5日受傷後，雖係
      自93年1月29日始前往屏東基督教醫院就診，然依卷附之
      屏東基督教醫院之病歷紀錄可知，原告至該醫院就醫，係
      因上開92年12月5日之職業災害所導致，故原告在屏東基
      督教醫院就診之傷害與上開職業災害間自有相當因果關係
      ，附此敘明。
    (二)茲就原告所得請求之職業災害補償金額，分別說明如下：
      1.醫療費用：原告因前述職業災害支出醫療費用14,030元
        ，兩造就該金額並不爭執，應屬可採。（按本件原告起
        訴請求之醫療費用金額為14,030元，其後提出之醫療收
        據總額為15,010元，被告主張其中台北縣立醫院160元
        、聯合中醫350元及靖唐醫院370元與原告所受傷害並無
        任何關聯，應予剔除，總計被告方面就14,130元並不爭
        執，該金額比原告所請求之金額14,030為高，故本件原
        告請求醫療費用補償金額以14,030元計算，自屬有據。
        ）
      2.工資補償：就工資補償部分，兩造之爭執點有原告之原
        領工資為何？及原告不能工作之期間為何？按勞動基準
        法第59條第2款所謂「原領工資」係指該勞工遭遇職業
        災害前一日正常工作時間所得之工資，勞動基準法施行
        細則第三十一條第一項前段並有明文；又所稱「勞工在
        醫療中不能工作」，係指勞工於職災醫療期間不能從事
        「勞動契約中所約定之工作」而言。茲分別說明如下：
        (1)就原領工資部分：
          原告主張其就系爭工作向被告丙○○所領取之工資為
          每日1,500元，然該該事實為被告丙○○所否認，並
          抗辯稱：依據被告所提90、91年度各類所得扣繳暨免
          扣繳憑單所示，原告年所得為180,000元，平均每日
          工資為500元（計算式：180000/12/30＝500）等語。
          然查，原告就每日工資1,500元之事實，固無法舉證
          證明之（按原告所提員工職務證明書固記載日薪為
          1,500元，然該證明書為被告丙○○所否認，且該證
          明書係92年3月17日出具，且證明書上「上大美術廣
          告社」之印文亦與卷附台中市政府94年3月2日府經商
          字第0940033962號函所附「上大美術廣告社」印文不
          符，該證明書自難執為對原告有利之認定，併此敘明
          ）。然依被告丙○○之抗辯加以計算，被告之每日工
          資500元，每月薪資為15,000元，比勞動基準法所規
          定之最低基本工資15,840元，且客觀上我國勞工資薪
          資現時之日薪實亦不可能以日薪500元計算，故被告
          所辯顯不足取。本件兩造就該爭執，互不相讓，本院
          審酌後，認應參考行政院勞工委員會92年5月所編印
          之「職類別薪資調查報告」所載，廣告招牌製作安裝
          工平均每人月薪資為25,166元（見該調查報告11 8頁
          ）計算，即本件原告原領工資應以839元（25166/30=
          839元，元以下四捨五入）計算，並依此計算其月平
          均工資25166元，年薪資為301,992元。
        (2)就不能工作期間部分：
          依勞動基準法第59條第2、3款之規定可知，勞工得請
          求不能工作期間之工資係限於治療中而言，於治療終
          止後，即不得請領，蓋治療終止後，係屬第3款請領
          殘廢補償之問題。本件原告請求計算「不能工作」之
          期間係自92年12月5日計算至起訴時93年12月22日止
          ，然查依卷附原告所提93年9月21日核發之中華民國
          身心障礙手冊之記載可知，原告於93年8月27日被判
          定為輕度肢障，足證原告於該時間之前業已治療終止
          並經醫院為診斷其殘存身體障害。故本件應認原告所
          得請求「不能工作」之期間，應自92年12月5日起至
          93年8月26日止言詞辯論筆錄），總計為266日（27+3
          1+29+31+30+31+30+31+26=266）。
        (3)綜上所述，本件原告所得請求之工資補償金額為223,
          174元（839x266=223174元）。
      3.殘廢補償：原告殘廢等級符合勞工保險殘廢給付標準表
        第147項之一下肢三大關節中有一大關節遺存運動障害
        ，得請求60日工資之殘廢補償，再依勞工保險條例第54
        條規定，增給百分之五十，則原告得一次請領殘廢補償
        為75,510元（計算式：839×60×1.5＝75510）。
      4.綜合上述，本件原告所得請求職業災害補償之金額，總
        計為312,714元（14030+223174+75510=312714元）。又
        兩造均不爭執應扣除原告已領取之慰問金10,000，總計
        原告關於職災補償之金額為302,714元。
  三、就被告丙○○侵權行為損害賠償責任部分：
    (一)按民法第184條第2項規定之所謂法律，係指一切以保護他
      人為目的之法律規範而言（最高法院92年度臺上字第2406
      號著有判決意旨參照）。則勞工安全衛生法、勞工安全衛
      生設施規則等規定，均屬保護勞工之相關規定，且依職業
      災害勞工保護法第七條規定，勞工因職業災害所致之損害
      ，雇主應負賠償責任，但雇主能證明無過失者，不在此限
      ，故於職業災害事件，雇主所負之賠償責任，乃屬推定過
      失責任，合先敘明。
    (二)按受僱人服勞務其生命、身體、健康有受危害之虞者，僱
      用人應按其情形為必要之預防；雇主對於防止有墜落﹑崩
      塌等之虞之作業場所引起之危害應有符合標準之必要安全
      衛生設備；雇主對於在高度二公尺以上之高處作業，勞工
      有墜落之虞者，應使勞工確實使用安全帶、安全帽及其他
      必要之防護具，前項規定經雇主採安全網等措施者，不在
      此限。民法第483條之一、勞工安全衛生法第5條第1項第5
      款、第3項規定及勞工安全衛生設施規則第281條規定分別
      定有明文。被告丙○○為原告之直接雇主應遵守上開規定
      ，提供安全設施等必要設備、措施，復無不能注意情事，
      竟疏於為之，導致原告於從事招牌裝設時，因鷹架不穩，
      從鷹架上摔落地面致成傷殘，被告丙○○告自有過失。
    (三)按不法侵害他人之身體或健康者，對於被害人因此喪失或
      減少勞動能力或增加生活上之需要時，應負損害賠償責任
      ，又不法侵害他人之身體、健康、名譽、自由、信用、隱
      私、貞操，或不法侵害其他人格法益而情節重大者，被害
      人雖非財產上之損害，亦得請求賠償相當之金額，民法第
      193條第1項、第195條第1項前段分別定有明文，茲就原告
      之請求是否有據，分述如後：
      1.醫療費用：原告因前述職業災害支出醫療費用14,030元
        （此參酌上開就職業災害補償部分之說明）。
      2.喪失勞動能力：原告因前述傷害受有第13級殘廢，參照
        勞工保險條例殘廢給付標準，原告係受有23.07％之勞
        動能力喪失，且原告自受傷之日起計算至60歲退休時止
        之勞動年齡尚有17年10月等情，均為兩造所不爭執。故
        本件原告得請求之減少勞動能力損害應為871,932元（
        計算式：301992×12.00000000×23.07％＋301992×0.
        526×10/12×23.07％＝841394+30538=871932元，元以
        下四捨五入）。
      3.慰撫金：原告因此事故導致傷殘，所受精神損害非輕，
        被告丙○○原係經營廣告社，本院斟酌原告受傷程度，
        所受痛苦情形、兩造之身分、地位、經濟能力等一切情
        狀，認原告請求賠償精神慰撫金應以250,000元為適當
        ，在此範圍內應予准許，逾此請求部分，應屬無據。
      4.基上所述，原告所得請求之金額計為1,135,962元（140
        30+871932+250000=0000000元）。又兩造均不爭執應扣
        除原告已領取之慰問金10,000，總計原告關於損害賠償
        之金額計為1,125,962元。
    (四)又被告丙○○抗雖辯稱：本件係因原告站不好自行跳下梯
      子而受傷，原告顯有重大過失，被告得主張民法第217條
      規定過失相抵，以減免被告之賠償金額云云。然被告丙○○就其所主張之事實，並未能舉證以實其說，其空言主張
      過失相抵，洵屬無據，附予敘明。
  四、被告廣佶公司對原告是否應負侵權行為損害賠償責任部分
      ：
    (一)按事業單位以其事業之全部或一部分交付承攬時，應於事
      前告知該承攬人有關其事業工作環境﹑危害因素暨本法及
      有關安全衛生規定應採取之措施。承攬人就其承攬之全部
      或一部分交付再承攬時，承攬人亦應依前項規定告知再承
      攬人；事業單位與承攬人﹑再承攬人分別僱用勞工共同作
      業時，為防止職業災害，原事業單位應採取左列必要措施
      ：一設置協議組織，並指定工作場所負責人，擔任指揮及
      協調之工作。二工作之連繫與調整。三工作場所之巡視。
      四相關承攬事業間之安全衛生教育之指導及協助。五其他
      為防止職業災害之必要事項。事業單位分別交付二個以上
      承攬人共同作業而未參與共同作業時，應指定承攬人之一
      負前項原事業單位之責任，勞工安全衛生法第十七條及第
      十八條亦定有明文。本件被告廣佶公司係系爭工程之承攬
      人，被告丙○○則係再承攬人，且本件並無被告廣佶公司
      與被告丙○○分別僱用勞工共同作業之情形，亦即現場僅
      由被告丙○○於承包後僱工工作，則依法為承攬人之被告
      廣佶公司僅對被告丙○○負告知之義務，即為已足，如被
      告廣佶公司已盡其勞工安全衛生法所規定之告知義務，其
      自無違反保護他人之法律之情事可言。
    (二)經查證人甲○○於本院94年10月12日言詞辯論期日陳稱：
      「就現場的安全部分，在工程施作前，我本人有與丙○○
      到現場去看過四個工地，我當時有跟丙○○談過如何施作
      以及可能涉及安全的問題，要特別注意。」等語，則甲○○既擔任被告廣佶公司就該工程之經理人，其所為之告知
      自可認係被告廣佶公司對被告丙○○之告知，是故，本件
      被告廣佶公司既已依法盡其應負之告知義務，其自違反勞
      工安全衛生法之規定可言，亦即被告廣佶公司對原告自不
      負侵權行為之損害賠償責任。
  五、末查，按雇主依勞動基準法第59條規定所負之補償責任，
      係法定補償責任，並不排除雇主依民法規定應負之侵權行
      為賠償責任（最高法院86年度台上字第1580號判決意旨參
      照），且按雇主依前條規定給付之補償金額，得抵充就同
      一事故所生損害之賠償金額，勞動基準法第60條定有明文
      。查本件原告得請求之職災補償金額為302,714元，而原
      告依侵權行為之規定所得請求之損害賠償金額則為1,125,
      962元（上開金額均已扣除原告已領取之慰問金10,000元
      ），茲因被告若就職業災害補償部分為給付，該項給付部
      分得抵充同一事故所生損害之賠償金額，是原告最終所得
      請求之最高金額應為1,125,962元。故而本件原告依職業
      災害補償及侵權行為損害賠償之請求權基礎，請求被告丙○○給付1,125,962元，及自94年1月21日起至清償日止，
      按週年利率百分之五計算之利息；且被告廣佶公司就其中
      302,714元，及自94年8月10日起至應償日止，按週年利率
      百分之五計算之利息，應與被告丙○○負連帶給付責任，
      自有理由，應予准許，逾此部分之請求為無理由，應予駁
      回。
  六、兩造均陳明願供擔保，聲請宣告假執行或免為假執行。關
      於原告勝訴部分，經核均無不合，爰各酌定相當之擔保金
      額，併准許之。至原告敗訴部分，其假執行之聲請，已失
      所附麗，應併予駁回。
  七、本件判決之基礎已臻明確，兩造其餘攻擊防禦方法及舉證
      ，核與判決無影響，爰不另一一論述，併此敘明。
伍、訴訟費用負擔及假執行宣告之依據：民事訴訟法第79條、第
    85條第2項、第390條第2項、第392條。
中    華    民    國    95    年    1    月    20    日
                  民事第三庭    法  官  李 悌 愷
以上正本係照原本作成。
如對本判決上訴，須於判決送達後20日內向本院提出上訴狀。
中    華    民    國    95    年    1    月    23    日
                                書記官


司法院資訊處製作；財團法人民間司法改革基金會備份。
